【裁判字號】    95,裁,255
【裁判日期】    950216
【裁判案由】    徵收補償
【裁判全文】
最  高  行  政  法  院  裁  定
                                     95年度裁字第00255號
上  訴  人  甲○○
被 上訴 人  臺中縣政府
代  表  人  乙○○
上列當事人間因徵收補償事件，上訴人對於中華民國93年8月18
日臺中高等行政法院93年度訴字第121號判決，提起上訴，本院
裁定如下：
    主  文
上訴駁回。
上訴審訴訟費用由上訴人負擔。
    理  由
一、按對於高等行政法院判決之上訴，非以其違背法令為理由，
    不得為之，行政訴訟法第242條定有明文。又提起上訴，應
    以上訴狀表明上訴理由並應添具關於上訴理由之必要證據，
    復為同法第244條第1項第4款及第2項所明定。是當事人提起
    上訴，如以原審判決有不適用法規或適用不當為理由時，其
    上訴狀應有具體之指摘，並揭示該法規之條項或其內容；如
    以原審判決有同法第243條規定所列各款情形之當然違背法
    令為理由時，其上訴狀應揭示合於該款之事實，及依訴訟資
    料合於該違背法令之具體事實。如上訴狀未依此項方法表明
    ，或其所表明者，顯與上開法條規定之情形不相合時，即難
    認為已對原審判決之違背法令有具體之指摘，其上訴自難認
    為合法。
二、原審以：（一）上訴人與他人共有之坐落臺中縣大雅鄉○○
    段149地號土地，經被上訴人以民國92年10月2日府地權字第
    0920264682-1號公告徵收，上訴人認地價補償偏低，於公告
    期間之92年10月10日提出異議書，主張系爭土地補償地價應
    參酌毗鄰非公共設施保留地之市場交易價格辦理補償地價，
    經被上訴人以92年10月23日府地權字第0920277769-1號函復
    ，謂本件徵收補償金額依查定之價格加上徵收補償加成數，
    已接近一般正常交易價格，尚無不妥之情形等情。上訴人不
    服，提起訴願，遭決定駁回，遂提起行政訴訟。（二）系爭
    土地之使用分區為特定農業區，使用地類別為農牧用地，所
    屬地價區段○○○○段，鄰近屬同區段之臺中縣大雅鄉○○段
    225、226之2地號土地，於91年4月之買賣價格為每平方公尺
    新臺幣（以下同）3,192.85元。而系爭土地92年之公告土地
    現值，經臺中縣地價及標準地價評議委員會91年第6次會議
    考量全區地價之均衡性，修正通過為每平方公尺2,200元；
    另區段徵收之土地一律加4成補償，亦有該會議紀錄附卷可
    稽。系爭土地之徵收補償地價經加4成後為每平方公尺3,080
    元，已臻市場正常價格。上訴人雖稱其購買系爭土地之價格
    為每坪32,000元，換算每平方公尺為9,680元，高於補償價
    格云云，惟查上訴人係於84年3月5日以林陳阿桃名義購買系
    爭土地，於同年5月17日登記為其所有，則自84年3月5日迄
    92年10月2日被上訴人公告徵收系爭土地，已逾8年半，其間
    地價顯有變動，乃眾所周知。而土地徵收應按徵收當期之公
    告土地現值補償其地價，被上訴人以公告土地現值加4成補
    償後，其金額已接近市價。又系爭土地雖非公共設施保留地
    ，而無都市計畫法第49條第1項加成補償不得超過公告現值
    40%規定之限制，惟臺中縣地價評議委員會評定加4成補償後
    ，其補償地價既已符合一般正常交易價格，即不得指其僅加
    4成補償，有何違誤。（三）因縣、市之城鄉層級不同，本
    件科學工業園區用地屬臺中市部分，為都市計畫之農業區，
    其實際調查之交易價格遠高於屬臺中縣之農牧用地，故評定
    之公告現值自有差異。另被上訴人基於其係地方發放徵收補
    償費之機關，建請需地機關科學工業園區管理局再酌發給地
    主獎勵金或救濟金，應係為轄區被徵收土地之人民謀求福利
    之舉，尚難據此指原評定之徵收補償地價欠妥等詞，為判斷
    基礎，因而駁回上訴人在原審之訴。
三、本件上訴意旨略以：（一）本件上訴人所有之土地，經徵收
    後所剩餘之20%土地，應變更為住宅建地，始屬公平合理，
    否則將使上訴人蒙受不當損失，有違憲法第15條規定之意旨
    。（二）依土地徵收條例第11條及第22條之規定，非經上訴
    人等所有權人同意，本不能採強制徵收。且依土地徵收條例
    第30條第1項、第2項、都市計畫法第49條第1項，以及都市
    計畫法第4章規定內容以觀，本件土地原非公共設施保留地
    ，徵收補償並無加成最高不得超過40%之限制，是以系爭土
    地之徵收價格應不得低於同時徵收之臺中市土地價格。（三
    ）參諸被上訴人92年12月16日府地權字第0920337975號函釋
    及報載資料，系爭土地徵收價格偏低。（四）本件訴願決定
    對上訴人此等主張未能說明，亦有理由不備之違法云云。
四、本院查：觀之前開上訴意旨，上訴人所述就徵收剩餘土地應
    予變更為住宅用地及不得未經其同意即強制徵收其土地部分
    ，核與本件係就徵收補償處分所為之爭執無涉，自難認上訴
    人係以原判決不適用法規或適用不當為上訴理由；其餘部分
    ，上訴人亦未就原判決如何違背法令，而為指摘，應認其未
    具體表明合於當然違背法令之事實。揆之首揭規定及說明，
    本件上訴為不合法，應予駁回。
五、依行政訴訟法第249條第1項前段、第104條、民事訴訟法第
    95條、第78條，裁定如主文。
中    華    民    國    95    年    2     月    16    日
                  第三庭審判長法  官  徐  樹  海
                              法  官  黃  合  文
                              法  官  吳  明  鴻
                              法  官  林  茂  權
                              法  官  鄭  小  康
以  上  正  本  證  明  與  原  本  無  異
中    華    民    國    95    年    2     月    16    日
                              書記官  阮  桂  芬


司法院資訊處製作；財團法人民間司法改革基金會備份。
